【裁判字號】    98,建,12
【裁判日期】    980904
【裁判案由】    給付工程款
【裁判全文】
臺灣高雄地方法院民事判決                98年度建字第12號
原      告  中樹企業有限公司
法定代理人  甲○○○
訴訟代理人  陳劍英律師
被      告  光浦機械工程有限公司
法定代理人  丁○○
訴訟代理人  洪錫鵬律師
當事人間給付工程款事件，本院民國98年8 月13日言詞辯論終結
，判決如下：
  主  文
被告應給付原告新台幣伍佰伍拾柒萬貳仟柒佰柒拾陸元及自民國
九十八年一月九日起至清償日止按年息百分之五計算之利息。
訴訟費用由被告負擔。
本判決於原告以新台幣壹佰捌拾陸萬元供擔保後得假執行；被告
於以新台幣伍佰伍拾柒萬貳仟柒佰柒拾陸元為原告反供擔保後得
免為假執行。
    事實與理由
一、原告主張：兩造於民國97年間，就被告承作之酚丙硐工廠34
    萬噸年產擴產專案EPC 建造工程中之242-FA/373-FA 焊口施
    作工程（下稱系爭工程第1 案）、IA/PA 管線配置工程（下
    稱系爭工程第2 案）、242-FA焊口施作工程（下稱系爭工程
    第3 案）訂立工程合約書，由原告承攬施作，兩造並曾就第
    1 、2 案合意追加工程，是各案之工程價額分別為新台幣（
    下同）6,090,216 元（原工程金額2,917,211 元、追加新增
    圖面工程、302 接373-FA-1348 系統工程部分各為2,383,61
    2 元、789,393 元）、2,022,560 元（原工程金額1,880,00
    0 元、追加新增圖面工程142,560 元）及960,000 元。原告
    已依約於97年7 月間完工，惟被告就系爭工程第1 案僅給付
    20 0萬元、第2 案給付100 萬元、第3 案給付50萬元共計35
    0 萬元，尚有工程款項餘額共計5,572,716 元則迄未清償，
    屢經原告催討，被告仍置之不理。為此，爰依承攬契約之法
    律關係提起本訴。並聲明：(一)被告應給付原告5,572,716 元
    ，及自起訴狀繕本送達之翌日起至清償日止，按週年利率百
    分之5 計算之利息。(二)願供擔保，請准宣告假執行。
二、被告則以：兩造間並無就1 、2 案合意追加工程，是被告僅
    就原約定之工程款各負給付責任，被告並已依約就前開3 案
    各給付200 萬元、100 萬元及50萬元，合計350 萬元予原告
    ，而各案工程款餘額917,211 元、88 0, 000 元及460,000
    元，被告並曾於97年12月5 日簽發含稅後之面額928,841 元
    、924,000 元及483, 000元之支票共3 紙（下稱系爭支票）
    以為清償，惟原告拒絕受領，是被告自不負遲延之責等語，
    資為抗辯。並聲明：(一)原告之訴及假執行之聲請均駁回。(二)
    如受不利判決，願供擔保，請准宣告免為假執行。
三、爭執與不爭執事項：
  (一)不爭執部分：
  1.兩造於97年間就被告承作之系爭工程第1 至3 案訂立工程合
    約書，由原告承攬施作，原告就原約定工程已完工。
  2.被告已給付部分工程款350 萬元，並曾簽發系爭支票用以清
    償工程款餘額，惟遭原告拒絕受領。
  3.被告並曾簽立97年7月17日付款切結書予原告收執。
  (二)爭執部分：
  1.本件有無追加工程及其金額?
  2.扣除被告已給付之工程款350 萬元，原告得請求之工程款本
    息為若干?
四、本件確有追加工程
（一）、        依兩造所訂工程合約書觀察：
    就系爭工程第一案工程合約書第五條約定「中樹公司工程報
    價單以373-FAISO 01-45 、242-FAISO 001-16此部分總價決
    標為2,917,211 元。新增圖面及修改焊口以實作實算計價。
    碳鋼每DB-400元，不鏽鋼每DB-530元，管支撐10kg以下每組
    600 元，管支撐10kg以下每公斤150 元。」第二案合約書第
    五條亦規定「中樹公司工程報價單以IA- 管線ISO 圖：001~
    023 ，PA- 管線ISO 圖：001~023 ，此部分總價決標為1,
    880,000 元。新增圖面及其修改焊口以實作實算計價。碳鋼
    每DB-400元，不鏽鋼每DB-530元，管支撐10kg以下每組600
    元，管支撐10kg以下每公斤150 元。」合約中既已明定該部
    分總價為多少元，而新增圖面及修改焊口以實作實算計價，
    則二造於簽訂合約時既已將總價之範圍加以限定，該範圍以
    外之圖面及其修改焊口已約定實作實算，則對於追加部分顯
    已加以預定，否則不必再於以實作實算計價以後，再約定碳
    鋼每DB-400元，不鏽鋼每DB-530元，管支撐10kg以下每組60
    0 元，10kg以下每公斤150 元之實作實算計價標準。
（二）、由被告公司上包擎邦公司之監工證詞亦可知確有追加工
        程：被告公司之上包擎邦公司之現場監工戊○○於本院
        現場履勘經本院提示施工圖說給予辨認時證述：「這些
        圖（指追加部分）都是兩造合約外追加的，從圖號就可
        看出來，大部分都有經伊確認並簽名，現場也確定都有
        施作完成。當初合約的圖也是由伊提供，他們用這些圖
        去估價、簽約，後來公司才施作，才追加。當時找光蒲
        時因趕工作，圖沒辦法全部畫齊，所以他們先找中樹來
        做，先以提供的圖簽約，慢慢再提供圖。」由此被告上
        包擎邦公司之現場監工之證詞，亦足證原告所主張第一
        、二案確有如卷附圖說之追加工程，並施作完成。
（三）、從被告所簽之切結書亦可得知本件確有追加工程。被告
        公司負責人出具之切結書記載「切結依合約如期付款，
        茲同意若付款遲延，可由本公司上包擎邦公司扣款直接
        支付中樹公司。其後修改追加金額依合約由擎邦監工認
        定審核後，本公司依約付款，付款條件同本合約。」此
        有切結書影本乙份在卷可證。而當時是提供新的圖說，
        中樹公司認為已超出原合約範圍，他們不敢做，所以找
        光蒲和中樹簽此份切結書，他們才要繼續做。此亦據證
        人即擎邦公司之現場監工戊○○證述明確，亦經擎邦公
        司之副總即證人乙○○證述屬實。（見98年7 月14日勘
        驗及訊問筆錄）
五、追加工程之金額與本件原告得向被告請求之金額。
（一）、追加工程之金額：
1、第一案：新增圖面施作之工程款為2,383,612 元而另有
   373FA 至1348A之間管線系統工程款為789,393元。
2、第二案：追加工程之部分其金額為142,560元
3、第1 、2 案之追加工程款業據原告提出工程款計算表在卷為
   證，而該追加工程之數量，確實亦由被告公司當時之現場監
   工丙○○會同原告在現場查核點算確認無誤有丙○○所簽認
   之數量表附卷足憑。而當時是被告公司負責人丁○○拿原告
   合約內所附的原圖，伊也請原告提供施作的圖到現場去確定
   數量，確認其施作是否與合約及修改後的部分相同。（當時
   有合約的，依合約修改的，合約外追價的），有確認過現場
   與圖面相同，也統計數量、加總才經莊光明簽名的，此亦經
   莊光明到場陳述甚明。（見勘驗筆錄）該數量既屬明確而其
   施作依合約之單價計算，原告所提出之工程款計算表之數量
   及金額乃屬有據。
（二）、被告應給付予原告之金額：
1、第一案部分：合約金額2,917,211 元加追加部分2,383,612
   元加兩系統間連接工程789,393 元合計6,090,216 元（2,
   917,211 ＋2,383,612 ＋789,393 ＝6,090,216 元）該部分
   被告已付款2,000,000 元，尚應付4,090,216 元（6,090,216
   元－2,000,000 元＝4,090,216 元）
2、第二案部分：原合約工程款1,880,000 元，追加工程部分
   142,560 元合計2,022,560 元，該部分已付款1,000,000 元
   ，故尚應付1,022,560 元（2,022,560 元－1,000,000 元＝
   1,022,560 元）
3、第三案部分：該部分合約總價為960,000 元，有雙方合約一
   份可證，該部分並無追加，且已施作完成，為雙方所不爭執
   ，堪信為真實，而該部分已給付500,000 元，故尚應給付
   460,000 元（960,000 －500,000 ＝460,000 元）合計被告
   尚應給付原告之金額為：5,572,776 元（4,090,216 ＋1,
   022,560 ＋460,000 ＝5,572,776 元）
六、綜上所述，原告請求被告給付0000000 元之工程款及自起訴
    狀繕本送達翌日即98年1 月9 日起至清償日止按年息5 ％計
    算之利息為有理由，應予准許。兩造陳明願供擔保請准宣告
    或免假執行，經核均無不合，爰分別酌定相當擔保金額准許
    之。
七、結論：原告之訴為有理由，依民事訴訟法第78條、第390 條
    第2 項、第392條第2項，判決如主文。
中    華    民    國    98    年    9     月    4     日
                  民事第四庭法  官  陳樹村
正本係照原本作成。
如不服本判決，應於送達後20日內，向本院提出上訴狀並表明上
訴理由，如於本判決宣示後送達前提起上訴者，應於判決送達後
10日內補提上訴理由書（須附繕本）。
中    華    民    國    98    年    9     月    4     日
                            書記官  葉姿敏


司法院資訊處製作；財團法人民間司法改革基金會備份。
